【裁判字號】    99,交聲,273
【裁判日期】    990513
【裁判案由】    交管條例聲異
【裁判全文】
臺灣板橋地方法院交通事件裁定         99年度交聲字第273號
原處分機關  交通部公路總局臺北區監理所
異  議  人
即受處分人  甲○○
上列受處分人因違反道路交通管理處罰條例案件，對於交通部公
路總局臺北區監理所於民國98年12月25日以北監自裁字第裁40-C
00000000號所為之處分（原舉發案號：北縣警交字第C00000000
號）聲明異議，本院裁定如下：
    主  文
原處分撤銷。
甲○○汽車駕駛人，行經有燈光號誌管制之交岔路口闖紅燈，處
罰鍰新臺幣貳仟柒佰元，並記違規點數點。
    理  由
一、原處分意旨略以：受處分人甲○○於民國96年1月2日14時58
    分許，駕駛車牌號碼3C-3649 號自用小客貨車，行經臺北縣
    三峽鎮○○路與環河路口處，因有駕車行經有燈光號誌管制
    之交岔路口闖紅燈（介壽路紅燈直行往環河路）之違規事實
    ，經臺北縣政府警察局交通隊執勤員警以96年1 月2 日北縣
    警交字第C00000000號舉發違反道路交通管理事件通知單（
    下稱舉發通知單）攔停舉發。嗣經原處分機關於98年12月25
    日以北監自裁字第裁40-C00000000號違反道路交通管理事件
    裁決書，爰依道路交通管理處罰條例第53條第1 項、第63條
    第1 項第3 款（原裁決書漏載第3 款）之規定，裁處罰鍰新
    臺幣（下同）2,700 元，並記違規點數3 點云云。
二、聲明異議意旨略以：異議人當時行經路口並未左轉，而是等
    到左前方直行車通過，後來燈號轉換，再往環河路，如有違
    規也不是闖紅燈，而是未依照燈號行駛。我之前已異議過，
    因對司法流程不懂，才會拖到今日，請鈞院加以查明，爰依
    法聲明異議，請求撤銷原處分云云。
三、按汽車駕駛人，行經有燈光號誌管制之交岔路口闖紅燈者，
    處1,800元以上5,400元以下罰鍰；又汽車駕駛人駕駛汽車違
    反道路交通管理處罰條例第53條規定者，除應依該條所規定
    之罰鍰處罰外，並記違規點數3 點，道路交通管理處罰條例
    第53條第1 項、第63條第1 項第3 款分別定有明文。
四、經查：
  (一)、訊據異議人即受處分人甲○○固不否認其於96年1 月2
        日14時58分許，駕駛車牌號碼3C-3649 號自用小客貨車
        ，行經臺北縣三峽鎮○○路與環河路口處之事實，惟辯
        稱：異議人於上開時、地並無闖紅燈，而是未依照燈號
        行駛云云。然查：
      1.異議人甲○○駕駛車牌號碼3C-3649 號自用小客貨車，
        於上開時、地因有行經有燈光號誌管制之交岔路口闖紅
        燈之違規事實等情，業據證人即當時舉發本違規事件之
        臺北縣政府警察局交通大隊警員乙○○於本院到庭具結
        證稱：是我於上開時、地舉發車牌號碼3C-3649 號自用
        小客貨車闖紅燈之違規事實；對本件違規已事隔三年沒
        什麼印象；有關介壽路三段往中央路四段及環河路口方
        向行駛時該路號誌之時相變化：先左轉直行加右轉直行
        的時相，是三向箭頭燈，直行指的是中央路四段，左轉
        指的是環河路，右轉指的是前往火葬場的小路。之後是
        箭頭直行燈加右轉，在變化成這個燈號之前內側會閃一
        個紅燈，是同時亮，之後紅燈熄滅，顯示直行加右轉。
        之後是往土城方向整個紅燈。該處只有一支號誌，有五
        個燈號，我有照片提供參考（庭呈相片）；我前幾天有
        問過交通局，96年1 月間燈號至今沒有太大改變；依上
        開號誌，如果只有顯示直行及右轉燈，是表示不能左轉
        等語明確（詳本院99年3 月8 日訊問筆錄），並有臺北
        縣政府警察局96年2 月6 日北縣警交字第0960014944號
        函及證人所提出之現場照片4 幀在卷可稽。是以本件異
        議人辯所稱其於上開四叉路口向左駛入環河路係未遵守
        號誌行駛，並非闖紅燈云云，顯屬誤解，並非可採。
     2. 按交通警員製單舉發違反道路交通管理處罰條例所列之
        違規行為，係公務員基於職務上權力，依法就特定之具
        體事件所為具公法上效果之單方行政行為，基於公務員
        為公法上行為具有公信力之原則，該行政處分當可被推
        定為真正，本此公信原則，立法者乃賦予行政機關制定
        違反道路交通事件統一裁罰標準及處理細則，使執勤警
        員得當機處分以達其維護交通秩序、安全之行政目的。
        反之，若謂公務員一切行政行為均需預留證據以證其實
        ，則國家行政勢必窒礙難行。本件舉發員警即證人乙○
        ○與異議人並不相識，亦無怨隙，尚無甘冒自身違犯偽
        證罪責之風險而設詞誣陷異議人之理，而交通警員製單
        舉發違反道路交通處罰條例所列之違規事實，本質上係
        公務員依法執行職務之行為，如有枉法構陷或為不實記
        載之行為，亦需負擔嚴厲之刑事責任，國家並以此擔保
        公務員能忠實執行職務，故於未裝設自動感應攝影器材
        路段，就闖紅燈等一瞬間突發之交通違規行為，因無法
        期待警員於發現後能及時攝影取證，事實上亦僅能仰賴
        舉發警員目視為之，別無其他舉證之可能，故證人乙○
        ○警員之上開證述內容，以及其所紀錄舉發之本件違規
        事實，應堪採信。是本件異議人於前開時、地，駕駛上
        開車輛行經設有燈光號誌管制之交岔路口時闖紅燈之違
        規行為，堪以認定。
  (二)、惟按本條例所定罰鍰之處罰，受處罰人接獲違反道路交
        通管理事件通知單後，於15日內得不經裁決，逕依第92
        第3 項之罰鍰基準規定，向指定之處所繳納結案；不服
        舉發事實者，應於15日內向處罰機關陳述意見；其不依
        通知所定期限前往指定處所聽候裁決，且未依規定期限
        繳納罰鍰結案或向處罰機關陳述意見者，處罰機關得逕
        行裁決之，道路交通管理處罰條例第9 條第1 項定有明
        文。本件異議人於收受舉發通知單後，於96年1 月8 日
        即提出陳述書（見交通部公路總局臺北區監理所99年3
        月24日北監自字第0992010850號函說明二），尚未逾越
        應到案期限96年1 月17日，原處分機關竟以原舉發機關
        臺北縣政府警察局於96年2 月6 日北縣警交字第096001
        4944號函覆後，認定異議人逾越應到案期限60日以上，
        遽依違反道路交通管理事件統一裁罰基準表之規定，裁
        處異議人最高額罰鍰5,400元，尚有誤會。
五、綜上所述，本件異議人甲○○確有駕車行經有燈光號誌管制
    之交岔路口闖紅燈之違規事實，已認定如前，異議人辯稱其
    並未闖紅燈而提出異議，固屬無理由。惟原處分既有上開可
    議之處，自應由本院撤銷原處分，另裁定如主文第二項所示
    ，以期適法。
六、據上論斷，應依道路交通案件處理辦法第20條前段，裁定如
    主文。
中    華    民    國    99    年    5     月    13    日
                  交通法庭    法  官  許映鈞
以上正本證明與原本無異。
如不服本裁定應於裁定送達後5 日內向本院提出抗告狀。
                              書記官  蔡一如
中    華    民    國    99    年    5     月    14    日

司法院資訊處製作；財團法人民間司法改革基金會備份。
